---
title: 'Diseño 1: Muestreo Aleatorio Simple (SI)'
output:
  html_document:
    df_print: paged
editor_options:
  chunk_output_type: console
---

## Carga de Datos y Configuración Inicial

En esta sección se inicializan los datos del departamento de Paysandú, se cargan las librerías requeridas y se calculan los parámetros poblacionales fijos para el Diseño Simple.

```{r, message=FALSE, warning=FALSE}
library(tidyverse)
library(sampling)

load("Paysandú.RData")
pdu <- pay

pdu$y <- ifelse(pdu$PERAL08 == 1, 1, 0)
t <- sum(pdu$y)
N <- nrow(pdu)
n <- 600
R <- 2000
```

## Simulación (Distribución Empírica)

Se ejecutan las $R = 2000$ réplicas del estimador del total de Horvitz-Thompson bajo un diseño de muestreo aleatorio simple sin reemplazo (SI). Al finalizar, se exportan los resultados simulados para su uso en el cálculo de eficiencia de otros diseños.

```{r}
set.seed(123)

totales_si <- replicate(R, {
  muestra <- pdu %>% 
    slice(sample(1:N, size = n, replace = FALSE))
  
  total_estimado <- N * mean(muestra$y)
  return(total_estimado)
})

sim_resultados <- tibble(totales_si = totales_si)

# Guardamos el vector de resultados para calcular los Deffs en otros qmds
save(totales_si, file = "sim_si.RData")
```

## Visualización de la Distribución

A continuación, se presenta la densidad empírica del estimador contrastada con el valor real poblacional.

```{r}
ggplot(sim_resultados, aes(x = totales_si)) +
  geom_density(fill = "aquamarine3", alpha = 0.4, color = "darkgreen", linewidth = 1) +
  geom_vline(xintercept = t, linetype = "dashed", color = "darkred", linewidth = 1.2) +
  labs(
    title = "Distribución Empírica del Estimador del Total bajo Diseño SI",
    subtitle = paste("Basado en", R, "simulaciones de tamaño n =", n),
    x = "Total Estimado de Asalariados Privados",
    y = "Densidad"
  ) +
  theme_minimal() +
  theme(
    plot.title = element_text(face = "bold", size = 14),
    axis.title = element_text(face = "bold")
  )
```

## Métricas de la Distribución Empírica

Cálculo de la media, varianza empírica y error estándar del diseño SI.

```{r}
mean_empirica <- mean(totales_si)
var_empirica  <- var(totales_si)
se_empirico   <- sd(totales_si)

cat("--- Resultados de la Distribución Empírica (SI) ---\n",
    "Media de las estimaciones:", mean_empirica, "\n",
    "Varianza empírica:", var_empirica, "\n",
    "Error Estándar (SE) empírico:", se_empirico, "\n")
```

## Intervalos de Confianza

Determinación del intervalo de confianza empírico por percentiles y bajo el supuesto de normalidad asintótica.

```{r}
alpha <- 0.05

# 1. Intervalo de Confianza Empírico
ic_empirico_inf <- quantile(totales_si, probs = alpha / 2)
ic_empirico_sup <- quantile(totales_si, probs = 1 - alpha / 2)

# 2. Intervalo de Confianza Asumiendo Normalidad
z_val <- qnorm(1 - alpha / 2)
ic_normal_inf <- mean_empirica - z_val * se_empirico
ic_normal_sup <- mean_empirica + z_val * se_empirico

# Resultados
cat("--- Intervalo de Confianza Empírico (SI) ---\n",
    "IC 95%: [", ic_empirico_inf, ", ", ic_empirico_sup, "]\n\n",
    "--- Intervalo Asumiendo Normalidad (SI) ---\n",
    "IC 95%: [", ic_normal_inf, ", ", ic_normal_sup, "]\n\n",
    "--- Valor Real de la Población (t) ---\n",
    "t =", t, "\n")
```
