---
title: 'Diseño 3: Muestreo Estratificado Simple (STSI)'
output:
  html_document:
    df_print: paged
editor_options:
  chunk_output_type: console
---

## Carga de Datos y Configuración Inicial

En esta sección se inicializan los datos del departamento de Paysandú, se cargan las librerías requeridas y se calculan los parámetros de estratificación utilizando la variable de Actividad Económica.

```{r, message=FALSE, warning=FALSE}
library(tidyverse)
library(sampling)

load("Paysandú.RData")
pdu <- pay

pdu$y <- ifelse(pdu$PERAL08 == 1, 1, 0)
t <- sum(pdu$y)
N <- nrow(pdu)
n_total <- 600
R <- 2000

# Identificación automática y preparación de la variable de estratificación
nombre_real_actividad <- colnames(pdu)[grep("pobpcoac", colnames(pdu), ignore.case = TRUE)][1]

pdu <- pdu %>% 
  filter(!is.na(.[[nombre_real_actividad]]), 
         !.[[nombre_real_actividad]] %in% c(8888, 9898))


pdu$estrato <- as.factor(pdu[[nombre_real_actividad]])
```

## Configuración de la Muestra por Estrato (Asignación Proporcional)

Cálculo del tamaño de muestra correspondiente a cada estrato manteniendo la proporcionalidad con respecto a la población total.

```{r}
pdu$estrato <- droplevels(pdu$estrato)

# 2. Calcular la asignación proporcional
asignacion <- pdu %>%
  group_by(estrato) %>%
  summarise(N_h = n(), .groups = 'drop') %>%
  mutate(n_h = round(n_total * (N_h / sum(N_h))))

# 3. Ajuste por redondeo
if(sum(asignacion$n_h) != n_total) {
  diff <- n_total - sum(asignacion$n_h)
  idx <- which.max(asignacion$n_h)
  asignacion$n_h[idx] <- asignacion$n_h[idx] + diff
}

pdu_config <- pdu %>%
  left_join(asignacion, by = "estrato") %>%
  mutate(Prob = n_h / N_h) 
```

## Simulación (Distribución Empírica)

Se ejecuta la simulación iterativa a lo largo de las $R = 2000$ réplicas para evaluar el comportamiento del estimador bajo el Diseño Estratificado (ME).

```{r}
totales_estrat <- numeric(R)

pdu_lista <- split(pdu_config, pdu_config$estrato)

tamanos_lista <- asignacion$n_h
names(tamanos_lista) <- asignacion$estrato

set.seed(123) 
for (i in 1:R) {
  muestras_estratos <- lapply(names(pdu_lista), function(nom) {
    df_estrato <- pdu_lista[[nom]]
    n_a_tomar <- tamanos_lista[nom]
    
    df_estrato[sample(nrow(df_estrato), size = n_a_tomar, replace = FALSE), ]
  })
  
  datos_s_estrat <- do.call(rbind, muestras_estratos)
  
  # Estimador de Horvitz-Thompson del total
  totales_estrat[i] <- sum(datos_s_estrat$y / datos_s_estrat$Prob)
}
```

## Análisis de Eficiencia (Deff)

Evaluación del impacto del diseño mediante la comparación de la varianza empírica del estimador estratificado frente a la varianza del diseño Simple (SI) importada del primer archivo.

```{r}
# Cargamos los resultados de la simulación del Muestreo Simple
load("sim_si.RData")

var_mas <- var(totales_si)
var_estrat <- var(totales_estrat)
deff <- var_estrat / var_mas

cat("Varianza MAS:", var_mas, "\n")
cat("Varianza Estratificado:", var_estrat, "\n")
cat("Efecto de Diseño (Deff):", deff, "\n")
```

## Visualización de las Distribuciones Empíricas

A continuación, se presenta la comparación gráfica de las densidades empíricas de ambos estimadores frente al total poblacional real.

```{r}
resultados <- data.frame(
  Diseno = rep(c("MAS", "Estratificado"), each = R),
  Estimacion = c(totales_si, totales_estrat)
)

ggplot(resultados, aes(x = Estimacion, fill = Diseno)) +
  geom_density(alpha = 0.4) +
  geom_vline(xintercept = t, linetype = "dashed", color = "darkred", linewidth = 1) +
  labs(
    title = "Comparación de Diseños: Distribución Empírica del Estimador",
    subtitle = paste("Variable de estratificación: Actividad Económica (POBPCOAC) | Deff =", round(deff, 4)),
    x = "Total Estimado de Asalariados Privados",
    y = "Densidad"
  ) +
  theme_minimal() +
  theme(
    plot.title = element_text(face = "bold", size = 14),
    axis.title = element_text(face = "bold")
  )
```

```{r}
alpha <- 0.05

# 1. Intervalo de Confianza Empírico (Percentiles)
ic_estrat_empirico <- quantile(totales_estrat, probs = c(alpha / 2, 1 - alpha / 2))

# 2. Intervalo de Confianza Asumiendo Normalidad
media_estrat <- mean(totales_estrat)
sd_estrat    <- sd(totales_estrat)
z_val        <- qnorm(1 - alpha / 2)

ic_estrat_normal_inf <- media_estrat - z_val * sd_estrat
ic_estrat_normal_sup <- media_estrat + z_val * sd_estrat

# Mostrar resultados por consola
cat("--- Intervalo de Confianza Empírico (Estratificado) ---\n",
    "IC 95%: [", ic_estrat_empirico[1], ", ", ic_estrat_empirico[2], "]\n\n",
    "--- Intervalo Asumiendo Normalidad (Estratificado) ---\n",
    "IC 95%: [", ic_estrat_normal_inf, ", ", ic_estrat_normal_sup, "]\n\n")
```
